臺灣高等法院花蓮分院刑事判決　　　　 94年度交上易字第9號
公　訴　人　臺灣花蓮地方法院檢察署檢察官
被　　　告　乙○○
上列上訴人因被告過失致死等案件，不服臺灣花蓮地方法院中華
民國94年4 月29日（94年度交易字第22號）第一審判決，提起上
訴，本院判決如下：
    主  文
原判決關於過失致人於死及執行刑部分撤銷。
乙○○因過失致人於死，累犯，處有期徒刑貳年陸月。
其他上訴駁回。
本判決第二項所處之刑及上訴駁回部分所處之刑，應執行有期徒
刑貳年玖月。
    事  實
一、乙○○前曾於民國83年間違反麻醉藥品管理條例及藥事法，
    經法院各判處有期徒刑5 年4 月及4 月，定應執行有期徒刑
    5 年6 月；嗣又於84年間再犯偽造文書罪，經法院判處有期
    徒刑3 月，三罪接續執行，於88年2 月13日假釋出獄，於92
    年11月20日縮短刑期假釋期滿未經撤銷，視同執行完畢，猶
    不知悔改，竟於94年2 月15日下午23時許，明知已酒醉不能
    安全駕駛動力交通工具之情況下，猶駕駛車牌號碼ＨＱ－26
    76自用小客車，沿花蓮縣玉里鎮○○○○路由北往南方向行
    駛，行經該路段二八八點二公里處時，原應注意不得酒後駕
    車，駕車時應注意車前狀況及不得超速駕駛（當地速限時速
    為62公里），且依當時情形觀之，又無不能注意之情事，竟
    疏未注意及此，為便靠路旁撥打電話，仍以時速70公里左右
    超速，由快車道變換至慢車道時，即自後方追撞正在同車道
    前行之由方秀花騎乘之腳踏車，當場使方秀花人車倒地，致
    使方秀花受有顱內出血之傷害，乙○○急忙將方秀花送往慈
    濟醫院玉里分院急救後，但延至同年2 月18日凌晨2 時50分
    仍不治死亡。嗣經警據報前往醫院處理，乙○○於警方尚未
    查得肇事者前，即當場承認為肇事人，表示願意接受裁判，
    並於94年2 月15日23時46分許，經警方測得其呼氣酒精濃度
    值高達0.58毫克／公升，而查悉上情。
二、案經被害人方秀花之夫甲○○訴由花蓮縣警察局玉里分局報
    請臺灣花蓮地方法院檢察署檢察官偵查起訴。
    理  由
一、訊據被告乙○○，對於其於右揭時、地酒醉仍駕駛汽車，不
    慎肇事致被害人方秀花死亡，其有過失之事實坦承不諱，並
    有道路交通事故現場圖、道路交通事故調查報告表(一)(二)、酒
    精濃度檢測單、不能安全駕駛簡易測試紀錄表、測試觀察紀
    錄表各乙紙、交通事故現場照片四十一幀附卷可稽。而被害
    人方秀花因本件車禍死亡，亦經檢察官督同檢驗員到場相驗
    屬實，並製有相驗筆錄、相驗屍體證明書、驗斷書各乙份及
    相驗照片十六幀在卷可憑。被告自白核與事實相符，堪信為
    真實。
二、按汽車行駛時，駕駛人應注意車前狀況，隨時採取必要之安
    全措施；又行車速度，依標誌之規定，無標誌者，在郊外道
    路，時速不得超過60公里；且汽車駕駛人於飲酒後其吐氣所
    含酒精成份超過每公升0.25毫克以上者，不得駕車，道路交
    通安全規則第94條第3 項、第93條第1 項第1 款、第114 條
    第2 款分別定有明文。而查被告當時之車速，依據肇事現場
    胎痕滑行距離為31.4公尺（以最長煞車胎痕距離計算），依
    汽車煞車距離、行車速度及道路摩擦係數對照表，換算該路
    段為乾燥瀝青路面，摩擦係數為0.85至0.70之間，推算其時
    速為80至70公里間。而被告於偵訊時供稱：當時時速在6 、
    60公里左右等語，堪認被告肇事當時車速約70公里左右。被
    告駕車自應注意上述道路交通安全規定，而本件車禍發生地
    點，為鋪設柏油、路面無缺陷之道路，且當時夜間無照明、
    視線良好、無障礙物，並無不能注意之情形，此有道路交通
    事故調查報告表乙紙附卷可參，並為被告於警詢時所自承，
    被告竟疏於注意，於酒後吐氣所含酒精濃度達每公升0.58亳
    克，不能安全駕駛汽車之際，並未注意車前狀況，因而肇致
    本件車禍，導致被害人不幸身亡，衡其駕車行為顯有過失。
    又被害人確因本件車禍而死亡，則被告上開過失行為，與被
    害人之死亡結果間，具有相當因果關係，亦甚明灼。本件事
    證明確，被告所涉二犯行，均堪認定。
三、核被告所為，係犯刑法第185 條之3 之服用酒類不能安全駕
    駛動力交通工具而駕駛罪及同法第276 條第1 項之過失致死
    罪。被告所犯前開二罪，犯罪構成要件不同，且一為故意犯
    ，一為過失犯，罪名互殊，應予分論併罰。又被告酒醉駕車
    ，致被害人死亡，依法應負刑事責任，其所犯過失致死罪部
    分應依道路交通管理處罰條例第86條第1 項之規定，加重其
    刑。公訴人認被告當時汽車駕駛執照經監理單位吊銷在案，
    應依上開條例第86條第1 項之規定加重其刑，惟查，被告前
    於92年3 月19日因酒醉駕車，遭吊扣駕照一年（至93年2 月
    26日為止），此有交通部公路總局台北區監理所花蓮監理站
    玉里分站94年4 月18日北監玉字第0940000658號函在卷可佐
    ，因而，被告肇事時，並非屬於無照駕駛情形，公訴人就此
    所認，容有誤會。又被告有如事實欄所載之犯罪前科及執行
    紀錄，此有台灣高等法院被告全國前案紀錄表各一份在卷可
    稽，其於五年以內再犯本件有期徒刑以上之罪，為累犯，應
    依刑法第47條之規定，就公共危險及過失致死罪，分別加重
    及遞加重其刑。被告肇事後，於警前來處理尚未查得肇事者
    姓名前，即當場承認為肇事人，並表明願意接受裁判，業為
    證人即承辦警員呂國成於原審法院到庭結證明確，符合自首
    之規定，應依刑法第62條減輕其刑，並依刑法第71條之規定
    ，先加後減，本件原審論處被告過失致人於死罪刑，固非無
    見，惟查本件被告過失情節重大，被害人家屬除已獲汽車強
    制責任險賠償及被告犯後於醫院給付告訴人14,000元外，迄
    未與告訴人積極連絡賠償事宜（見告訴人於本院94.7.19 陳
    述），於本院審理時雖就附帶民事訴訟與告訴人達成和解，
    然亦未見其為現實之賠償，足見其犯後態度不佳，原審僅量
    處被告有期徒刑1 年（過失致人於死部分），顯然過輕，此
    部分檢察官執以提起上訴，求為從重量刑，為有理由，因予
    撤銷改判，並審酌上情量處被告有期徒刑2 年6 月。另關於
    酒駕（公共危險部分），原審量處有期徒刑4 月，經核尚無
    不當，此部分公訴人上訴為無理由，應予駁回。上開二罪並
    定應執行刑為2 年9 月。
據上論斷，應依刑事訴訟法第368 條、第369 條第1 項前段、第
364 條、第299 條第1 項前段，刑法第276 條第1 項、第47條、
第55條、第62條、第51條第5 款，道路交通管理處罰條例第86條
第1 項，罰金罰鍰提高標準條例第1 條前段，判決如主文。
本案經檢察官李土城到庭執行職務。
中　　華　　民　　國　　94　　年　　8 　　月　　23　　日
                             審判長法  官  謝志揚
                                   法  官  何方興
                                   法  官  蔣有木
以上正本證明與原本無異。
本件不得上訴。
                                   書記官  陳萬山
中　　華　　民　　國　　94　　年　　8 　　月　　23　　日
附錄本判決論罪之法條：
中華民國刑法第276條：
因過失致人於死者，處 2 年以下有期徒刑、拘役或 2 千元以下
罰金。
